臺灣臺中地方法院交通事件裁定　　　 100年度交聲字第2639號
原處分機關　交通部公路總局臺中區監理所
異　議　人
即受處分人　李俊昇
上列受處分人因違反道路交通管理處罰條例聲明異議案件，不服
交通部公路總局臺中區監理所於民國100年9月15日所為之處分（
原處分案號：中監違字第裁60-GF0000000號），聲明異議，本院
裁定如下：
    主  文
原處分撤銷。
李俊昇汽車駕駛人，駕駛汽車經測試檢定酒精濃度超過規定標準
，因而肇事致人受傷，處罰鍰新臺幣壹萬玖仟伍佰元，吊扣小型
車普通駕駛執照貳年，並應參加道路交通安全講習。
    理  由
一、本件受處分人即異議人李俊昇於民國99年7 月30日22時02分
    許，因酒後駕駛6137-HB 號自小客車，行經臺中市○○路與
    大富路口處，肇事致人受傷經警查獲，經臺灣臺中地方法院
    檢察署為緩起訴處分及支付新臺幣（下同）30000 元予公庫
    ，原處分機關於緩起訴期滿確定後，依道路交通管理處罰條
    例（下稱處罰條例）第35條第1 項第1 款、第24條第1 項第
    2 款之規定，裁處罰鍰49500 元整，緩起訴處分金扣抵罰鍰
    30000 元，尚不足19500 元（已於100 年9 月15日繳納），
    吊扣駕駛執照24個月，並應參加道路交通安全講習在案異議
    人於收受到裁決書翌日起20日之法定期間，提起本件聲明異
    議。
二、聲明異議意旨略以：異議人因酒駕案件須被吊扣駕照，但異
    議人駕照是普通大貨車駕照，當時是駕駛自小客車違規。若
    吊扣普大貨車駕照，將對異議人的生計有甚大影響，爰此，
    提起聲明異議，請求免於吊扣異議人之普通大貨車駕照，並
    准予吊扣小型車駕照等語。
三、按汽車駕駛人，駕駛汽車經測試檢定，酒精濃度超過規定標
    準者，處新台幣15,000元以上60,000元以下罰鍰，並當場移
    置保管其車輛及吊扣其駕駛執照1 年；因而肇事致人受傷者
    ，並吊扣其駕駛執照2 年；致人重傷或死亡者，吊銷其駕駛
    執照，並不得再考領，處罰條例第35條第1 項第1 款定有明
    文。又處罰條例第68條業於94年12月14日修正，並自95年3
    月1 日施行，修正前同法條係規定「汽車駕駛人，因違反本
    條例及道路交通安全規則之規定，受吊扣或吊銷駕駛執照處
    分時，吊扣或吊銷其持有各級車類之駕駛執照。」，其立法
    意旨在於違規行為對道路交通秩序之維持及道路交通安全已
    生較大之影響，故規定吊扣或吊銷其持有各級車類之駕駛執
    照，以限制其繼續駕車行駛道路之權利，其係屬駕駛行為之
    限制，並不因所持駕駛執照種類不同而有所差異。而修正後
    之處罰條例第68條第1 項則規定「汽車駕駛人，因違反本條
    例及道路交通安全規則之規定，受吊銷駕駛執照處分時，吊
    銷其持有各級車類之駕駛執照。」，其立法理由略以：「原
    條文將違法或違規駕駛人所持有各級車類之駕駛執照一併吊
    扣或吊銷，失之過酷，影響人民工作及生活甚鉅，爰修正之
    」等語。故依修正後處罰條例第68條規定，受吊扣駕駛執照
    處分，不再吊扣其持有各級車類之駕駛執照，僅於受吊銷駕
    駛執照處分時，始吊銷其持有各級車類之駕駛執照，而限縮
    修正前條文之適用範圍，即受吊扣駕駛執照處分，不在本條
    規定適用之列。是依上開規定受吊銷駕照處分者，仍維持吊
    銷其持有各級車類之駕駛執照，至於受吊扣駕照處分者，則
    僅吊扣其違法或違規當時所駕駛車輛之駕駛執照，不再吊扣
    其持有各級車類之駕駛執照，其理甚明（臺灣高等法院臺中
    分院96年度交抗字第136 號、第648 號、97年度交抗字第63
    2 號裁定意旨參照）。復處罰條例第68條再度於99年5 月5
    日修正，並自99年9 月1 日施行，修正後該條增定第2 項規
    定，即「領有汽車駕駛執照之汽車駕駛人，除駕駛聯結車、
    大客車、大貨車外之非其駕駛執照種類之車輛，違反本條例
    及道路交通安全規則之規定，應受吊扣駕駛執照情形時，無
    因而肇事致人受傷或重傷者，記違規點數五點。但一年內違
    規點數共達六點以上或再次應受吊扣駕駛執照情形者，併依
    原違反本條例應受吊扣駕駛執照處分規定，吊扣其駕駛執照
    」。其立法理由略以：「鑒於本條例前已修正刪除受吊扣駕
    駛執照處分，吊扣各級駕駛執照之規定，為利明確汽車駕駛
    人駕駛非其駕駛執照種類之車輛，違反應受吊扣駕駛執照之
    處分處理，並在兼顧本條例立法意旨下，增訂第二項得緩即
    予吊扣而採計違規點數及駕駛人仍無改正仍再犯違規之應併
    原吊扣處罰之規定」，益徵諸汽車駕駛人違規駕駛而受吊扣
    駕駛執照處分時，僅得吊扣違規當時所駕駛車輛之駕駛執照
    ，不得擴大適用而吊扣其持有之各級車類之駕駛執照，至為
    明確。
四、經查：
  (一)本件異議人於上開時間、地點持普通大貨車駕駛執照，酒後
    駕駛自用小客車肇事致人受傷，經檢測酒精濃度超過規定標
    準之違規事實，為異議人所不爭執，復有異議人汽車駕照基
    本資料1 份在卷可稽。又異議人上開違反處罰條例第35條第
    1 項第1 款規定之行為，同時涉有公共危險刑責部分，經移
    送臺灣臺中地方法院檢察署偵辦，已由檢察官於99年8 月30
    日以99年度偵字第18265 號為緩起訴處分（緩起訴期間為1
    年，異議人應於收受執行緩起訴處分命令通知書之日起2 個
    月內向公庫支付緩起訴處分金30,000元）確定，有緩起訴處
    分書及繳款收據影本附卷可憑。原處分機關於異議人緩起訴
    期滿確定後，依行政罰法第26條第1 項，將異議人依緩起訴
    處分命令支付公益捐款之30000 元扣抵裁處罰鍰49500 元後
    ，裁處異議人罰鍰19500 元，核無違誤。而關於原處分裁處
    吊扣駕駛執照24個月及施以道安講習之行政裁罰部分，則係
    預防將來再犯危險之管制罰，而有別於前揭針對已發生違規
    事實科處罰鍰之行政秩序罰，屬行政罰法第26條第1 項但書
    所稱之「其他種類行政罰」，原處分機關仍得依處罰條例第
    35條第1 項第1 款併予裁處，經核固與法有據。惟核異議人
    之違規行為係發生於99年7 月30日，自應依修正後之處罰條
    例第68條裁處。且修正後罰條例第68條第1 項規定，既將「
    吊扣」等字刪除，是依前開說明，駕駛人受吊扣駕駛執照處
    分時，不再吊扣其持有各級車類之駕駛執照，故原處分機關
    於作成吊扣駕駛執照處分時，應就行為人所應吊扣之駕駛執
    照種類予以限定，始符合依法行政原則。異議人為本件違規
    時係駕駛自用小客車，此有中市警交字第GF0000000 號舉發
    通知單附卷可憑，揆諸前開說明，其依法所受之處分應為限
    制其駕駛普通小型車之權利，即吊扣其小型車普通駕駛執照
    ，原處分機關未審酌及此，逕為裁罰吊扣異議人普通大貨車
    駕駛執照24個月，即難認為允當，因認異議人之異議為有理
    由。
  (二)綜上，原處分機關對受處分人裁處罰鍰基準扣抵處分金後所
    不足之19500 元差額（已繳納）及接受道路交通安全講習部
    分，固依法有據。然原處分機關對受處分人吊扣普通大貨車
    駕駛執照部分，有上述未洽之處，而本件酒後駕車為一個違
    規行為，罰鍰、吊扣處分及施以道路交通安全講習部分無從
    區分（臺灣高等法院暨所屬法院98年法律座談會刑事類提案
    第23號決議參照），從而，受處分人本件聲明異議為有理由
    ，自應由本院將原處分予以撤銷，另為裁定如主文第2 項所
    示，以資適法。
五、據上論斷，應依道路交通管理處罰條例第87條第2 項、道路
    交通事件處理辦法第19條前段，裁定如主文。
中    華    民    國   100    年    10    月    19    日
                    交通法庭  法  官  李  蓓
以上正本證明與原本無異。
如不服本裁定，應於收受送達後5日內向本院提出抗告狀。
                              書記官  何惠文
中    華    民    國   100    年    10    月    19    日